臺灣板橋地方法院民事判決　　　　　　　100年度訴字第115號
原　　　告　黃金娥
訴訟代理人　魏錦芳律師
被　　　告　吳伯勳
訴訟代理人　蘇錦蘭
上列當事人間請求分割共有物事件，經臺灣臺北地方法院裁定移
送前來（99年度訴字第4076號），本院於中華民國100 年3 月29
日言詞辯論終結，判決如下：
    主  文
兩造共有如附表所示之土地及建物准予變賣，所得價金由原告按
應有部分三分之一、被告按應有部分三分之二之比例分配之。
訴訟費用由原告負擔三分之一，被告負擔三分之二。
    事實及理由
一、原告主張：緣坐落新北市○○區○○段262 地號土地及其上
    664 建號建物即門牌號碼為新北市○○區○○路39巷24弄11
    號2 樓之房屋，原係原告之配偶吳漢雄之遺產，被告及訴外
    人李吳天慧係吳漢雄之養子女。兩造曾就吳漢雄之遺產繼承
    發生訴訟，嗣經法院判決上開不動產准予分割，並由兩造及
    李吳天慧取得上開不動產之應有部分各為1/3 ，惟李吳天慧
    業於民國99年12月6 日將其所有上開不動產之應有部分贈與
    被告，並於同年月22日辦妥移轉登記在案，故被告因此取得
    上開不動產之應有部分各2/3 。而原告本來居住於上開建物
    內，但被告入住後即排斥原告居住使用，原告亦無法與被告
    共同生活。又倘若採取原物分割方式，並不符合建物起造之
    結構，亦無法達成公平合理，甚且徒增日常生活之衝突。此
    外，兩造就上開不動產未訂有不分割之契約，亦無不能分割
    之限制，惟無法協議分割之方法。爰依民法第823 條第1 項
    、第824 條第2 項之規定，請求變賣共有物，以價金分配各
    共有人等語。並聲明：兩造共有如附表所示不動產，請求准
    予變價分割，並分別按兩造應有部分之比例分配價金。
二、被告則以：伊係被繼承人吳漢雄之親生子，而系爭不動產係
    伊成長之住所地，故希望能維持現狀。但若原告欲變賣系爭
    不動產，伊願意買下原告之應有部分等語置辯。並聲明：原
    告之訴駁回。
三、兩造不爭執事項：
(一)、系爭不動產分別為兩造所共有，兩造就系爭不動產之應有部
    分，原告為1/3 ，被告則為2/3 。
(二)、兩造就系爭不動產並無不得分割之約定。
四、本院之判斷：
(一)、按各共有人，除法令另有規定外，得隨時請求分割共有物。
    但因物之使用目的不能分割或契約訂有不分割之期限者，不
    在此限；共有物之分割，依共有人協議之方法行之；分割之
    方法不能協議決定者，法院得因任何共有人之請求，命以原
    物分配於各共有人，或變賣共有物，以價金分配於各共有人
    ，民法第823 條第1 項、第824 條第1 項、第2 項分別定有
    明文。經查，原告主張坐落新北市○○區○○段262 地號土
    地及其上664 建號建物即門牌號碼為新北市○○區○○路39
    巷24弄11號2 樓之房屋為兩造所共有，原告及被告之應有部
    分各為1/3 、2/3 之事實，為兩造所不爭執，並有土地、建
    物登記第二類謄本在卷可參，堪信原告此部分主張為真實。
    再查，系爭不動產依其使用目的並無不能分割之情事，兩造
    亦未定有不分割之約定，然因兩造無法達成協議分割等情，
    亦為兩造所不爭執。揆諸上開法律規定，原告請求裁判分割
    系爭共有物，自屬有據，應予准許。
(二)、次按共有物分割之方法，須先就原物分配，於原物分配有困
    難時，則予變賣，以價金分配於各共有人（最高法院51年台
    上字第271 號判例參照）。經查，系爭建物為住家用之加強
    磚造4 層樓公寓中之第2 層樓，屋內為4 房2 衛浴，屋齡約
    38年，總面積127.19平方公尺，坐落於面積281 平方公尺之
    系爭土地，而兩造就系爭不動產之應有部分各為1/3 、2/3
    等情，有系爭不動產之登記謄本及臺灣臺北地方法院99年11
    月8 日勘驗測量筆錄各1 份可稽。參以系爭建物僅有一個獨
    立之出入口，亦據原告陳明在卷（見本院100 年3 月29日言
    詞辯論筆錄）。則系爭建物部分倘以原物分割，恐將有損系
    爭不動產之完整性，勢必破壞原建物結構及使用現狀，造成
    日後使用上困難，無法發揮經濟上之利用價值，是本件倘以
    原物分割，顯有困難甚明。本院斟酌前述因素，認將系爭不
    動產予以變賣分割，所得價金各按應有部分比例分配予兩造
    為適當，始能符合公平均衡之原則。
五、綜上所述，原告依民法第823 條第1 項、第824 條第2 項之
    規定，請求分割兩造共有之系爭不動產，洵屬有據，應予准
    許。
六、本件事證已臻明確，兩造其餘主張、陳述及所提之證據，經
    審酌後於判決結果無影響，無一一論述之必要，附此敘明。
七、末按分割共有物之訴，本質上並無訟爭性，兩造本可互換地
    位。本件原告起訴雖於法有據，但被告之應訴實因訴訟性質
    所不得不然，本院認為訴訟費用由敗訴當事人負擔，顯失公
    平，而應由兩造分別依系爭不動產應有部分之比例分擔，較
    為公允，附此敘明。
八、訴訟費用負擔之依據：民事訴訟法第80條之1 。
中    華    民    國    100   年    4     月    12    日
                  民事第三庭    法  官  邱育佩
以上正本係照原本作成
如對本判決上訴，須於判決送達後20日內向本院提出上訴狀
中    華    民    國    100   年    4     月    12    日
                                書記官  彭麗紅
附表：
┌────────────────────────────────────────────┐
│ 土地標示：                                                                             │
├─┬─────────────────────────┬─┬──────┬───────┤
│編│      土          地          坐          落      │地│面        積│權          利│
│  ├───┬────┬───┬───┬────────┤  ├──────┤              │
│號│縣  市│鄉鎮市區○  段  ○○  段│  地        號  │目│平方公尺    │範          圍│
├─┼───┼────┼───┼───┼────────┼─┼──────┼───────┤
│１│新北市│永和區  ○○○段│      │  262           │建│281         │4分之1        │
│  │      │        │      │      │                │  │            │              │
│  │      │        │      │      │                │  │            │              │
│  ├───┼────┴───┴───┴────────┴─┴──────┴───────┤
│  │ 備考 │權利範圍：原告黃金娥12分之1、被告吳伯勳6分之1                               │
├─┴───┴──────────────────────────────────────┤
│ 建物標示：                                                                             │
├─┬──┬───────┬───────┬───────────────┬───────┤
│編│ 建 │基  地  坐  落│建 築 式 樣   │      建物面積（平方公尺）    │              │
│  │    ├───────┤              ├───────────────┤權         利 │
│  │    │              │主要建築材料  │      樓    層    面    積    │              │
│  │    │建  物  門  牌│              │                              │範         圍 │
│號│ 號 │              │及房屋層數    │                              │              │
├─┼──┼───────┼───────┼───────────────┼───────┤
│１│664 │新北市永和區竹│加強磚造      │      2 樓層：127.19          │全部          │
│  │    │林段262 地號  │4 層樓房      │      合  計：127.19          │              │
│  │    ├───────┤              │                              │              │
│  │    │新北市永和區竹│              │                              │              │
│  │    │林路39巷24弄11│              │                              │              │
│  │    │號2 樓        │              │                              │              │
│  ├──┼───────┴───────┴───────────────┴───────┤
│  │備考│權利範圍：原告黃金娥3分之1、被告吳伯勳3分之2                                  │
└─┴──┴───────────────────────────────────────┘